【裁判字號】    90,台上,1788
【裁判日期】    900323
【裁判案由】    違反毒品危害防制條例
【裁判全文】
最高法院刑事判決                                九十年度台上字第一七八八號
    上  訴  人  甲○○
    選任辯護人  蘇明道律師
右上訴人因違反毒品危害防制條例案件，不服台灣高等法院台南分院中華民國八十九
年十二月二十日第二審判決（八十九年度上訴字第一三九七號，起訴案號：台灣台南
地方法院檢察署八十九年度偵字第一五七七號），提起上訴，本院判決如左：
    主  文
上訴駁回。
    理  由
按刑事訴訟法第三百七十七條規定：上訴於第三審法院，非以判決違背法令為理由不
得為之，是提起第三審上訴，應以原判決違背法令為理由，係屬法定要件，如果上訴
理由狀並未依據卷內訴訟資料具體指摘原判決不適用何種法則或如何適用不當，或所
指摘原判決違法情事，顯與法律規定得為第三審上訴理由之違法情形不相適合時，均
應認其上訴為違背法律上之程式，予以駁回。本件原判決維持第一審判決論處上訴人
甲○○連續施用第一級毒品，累犯，處有期徒刑十月，已詳其所憑之證據及認定之
理由；從形式上觀察，原判決並無違背經驗法則、論理法則或調查職責未盡之違法情
形。上訴人上訴意旨略稱：(一)本件係上訴人請姊姊林美麗透過王福銘向警員李文成申
告犯罪，符合刑法第六十二條前段之自首規定，原審未依職權傳訊林美麗，有調查職
責未盡之違法。(二)本件扣案之物品為注射海洛因針筒一支、殘渣袋一個及盛棒一支，
然警員李文成竟證稱：查到吸食工具等物及報案者說甲○○正在「吸毒」，請我們趕
快過去云云，其證述非無瑕疵。(三)遍閱全卷，並無上訴人於八十九年六月十日採集尿
液之扣押物清單，且縱有採尿送驗，是否呈陽性反應即非無疑，原判決俱未查明，有
調查職責未盡及理由不備之違法等語。惟查：原判決於理由欄說明：「被告雖辯稱：
本件是伊毒癮發作，託伊姐打電話叫警察帶去戒毒云云，但據承辦之台南市警察局第
二分局刑事組刑警李文作於本院證稱『是有民眾報案，前往查煙毒案』、『報案時，
即有說甲○○正在吸毒，請我們趕快過去』、『當時報案之人確定被告之姐妹，但有
說不要讓被告知道』等語，並無被告託其姐妹報案之情事，是被告縱於警訊時供稱：
自己戒毒，怕自己不夠堅持，請姐姐通知警方將我帶去戒除云云，然被告於八十九年
六月十日在台南市○○○路三七○巷七十六號八樓為警查獲之吸食海洛因部分，仍不
符合自首要件，況被告早於八十九年四月十三日十七時四十分許，在桃園縣民生路四
六三巷一號之三住處經警持搜索票查獲吸食海洛因犯行，是被告辯稱：本案係自首等
語，不足採信」；上訴人就原判決上引已詳加指駁之事實，再為事實上之爭執，自非
適法之第三審上訴理由；又上訴人於原審並未聲請傳訊證人林美麗，自不得以原審未
依職權傳訊該證人而指摘原判決違法。次查上訴人本件第二次被查獲之時間係民國八
十九年六月十日，而台南市警察局第六分局於查獲當日之調查筆錄，附有「台南市警
察局第六分局偵破甲○○違反煙毒（麻醉藥品）案尿液送檢清冊」一紙，且該分局刑
事案件報告書「對本案之意見」欄內記載：「已採尿送驗，成績書補呈」，嗣該尿液
經台南市衛生局檢驗呈嗎啡陽性反應，亦有檢驗成績書在卷可稽，上訴意旨(三)指摘八
十九年六月十日未採集尿液及尿液是否呈陽性反應尚非無疑云云，難認係適法之第三
審上訴理由。再查吸食或施打第一級毒品者，均屬施用毒品，上訴人於八十九年六月
十日被查獲時，縱使係施打毒品，而警員李文成雖供稱報案者係告以有人在吸毒，並
稱查到吸食工具；雖非完全一致，然該證人就上訴人施用毒品被查獲之基本事實之供
述，並不違背經驗法則，原判決採作判決之證據之一，自屬適法。應認上訴人之上訴
為違背法律上之程式，予以駁回。
據上論結，應依刑事訴訟法第三百九十五條前段，判決如主文。
中      華      民      國     九十     年      三      月    二十三    日
                              最高法院刑事第一庭
                                  審判長法官  施  文  仁
                                        法官  張  淳  淙
                                        法官  林  永  茂
                                        法官  蕭  仰  歸
                                        法官  張  清  埤
      右正本證明與原本無異
                                              書  記  官
中      華      民      國     九十     年      三      月    二十八    日


司法院資訊處製作；財團法人民間司法改革基金會備份。
